【裁判字號】    89,台上,2757
【裁判日期】    890518
【裁判案由】    違反麻醉藥品管理條例
【裁判全文】
最高法院刑事判決                              八十九年度台上字第二七五七號
    上  訴  人  甲○○
右上訴人因違反麻醉藥品管理條例案件，不服台灣高等法院中華民國八十七年三月三
十一日第二審判決（八十七年度上訴字第六四六號，起訴案號：台灣苗栗地方法院檢
察署八十六年度偵字第二四九三號），提起上訴，本院判決如左：
    主  文
原判決撤銷，發回台灣高等法院。
    理  由
本件原判決認定：上訴人甲○○基於營利之概括犯意，於民國八十六年四月中旬某日
，在苗栗縣公館鄉館南村公館國小附近，同年七月下旬某日、八月四日晚十時許，在
同鄉○○路「快樂遊藝場」，分別以每包新台幣（下同）一千元之代價，非法販賣化
學合成麻醉藥品安非他命（以下簡稱安非他命）予張文君（吸用安非他命，業經第一
審判刑確定）。嗣於同年八月五日凌晨一時二十五分許，張文君在同鄉館南村九鄰二
四○號前空地為警查獲後，循線查獲上訴人等情。因而維持第一審論處上訴人連續非
法販賣化學合成麻醉藥品罪刑（處有期徒刑五年四月），駁回上訴人在第二審之上訴
，固非無見。
惟查：(一)、麻醉藥品管理條例第十三條之一第二項第一款之非法販賣化學合成麻醉藥
品罪，以行為人意圖營利而販賣化學合成麻醉藥品為構成要件。此項販賣之標的物，
復必須確屬同條例第二條第四款規定之化學合成麻醉藥品及其製劑者，方稱相當。而
是否屬該麻醉藥品，尤應依嚴格證明之。原判決認定上訴人連續非法販賣化學合成麻
醉藥品，但未有一語及如何認定上訴人所售賣之物確屬化學合成麻醉藥品無誤，復
未說明上訴人究竟獲有如何之買進、賣出價差數額，而有利可得，竟以無法查得販賣
之實際利得為由，遽為上訴人不利之判斷，已難謂為適法。(二)、原判決認定上訴人有
販賣安非他命予張文君之犯行，無非以張文君之證述，為其主要論據。惟上訴人始終
否認有販賣安非他命之行為，究竟張文君之證述，如何即足認為符合客觀之事實，原
審未進一步詳查審究為補強之論證，僅憑張文君不利於上訴人片面之證言，遽採為上
訴人犯罪之證據，而論上訴人有販賣安非他命之犯行，難謂無調查未盡之違法。(三)、
修正刑事訴訟法第九十五條規定，訊問被告應先告知下列事項：一犯罪嫌疑及所犯所
有罪名。罪名經告知後，認為應變更者，應再告知。二得保持緘默，無須違背自己之
意思而為陳述。三得選任辯護人。四得請求調查有利之證據。旨在使被告得以充分行
使防禦權，以達刑事訴訟為發見真實，並顧及程序公正之目的。此項規定於總則編內
，訴訟各階段自均有其適用。原審於八十七年三月二十五日上午審判期日，於訊問上
訴人時，並未踐行上開程序，其訴訟程序難認全無瑕疵可指。以上各項或為上訴意旨
所指摘，或為本院得依職權調查之事項，應認有撤銷發回更審之原因。毒品危害防制
條例，已於八十七年五月二十日修正公布，案經發回，應於更審時併注意及之。
據上論結，應依刑事訴訟法第三百九十七條、第四百零一條，判決如主文。
中      華      民      國    八十九    年      五      月     十八     日
                              最高法院刑事第四庭
                                  審判長法官  黃  劍  青
                                        法官  劉  敬  一
                                        法官  林  增  福
                                        法官  楊  商  江
                                        法官  邵  燕  玲
      右正本證明與原本無異
                                              書  記  官
中      華      民      國    八十九    年      五      月    二十九    日


司法院資訊處製作；財團法人民間司法改革基金會備份。
